---
title: "Introducción al Análisis de texto"
subtitle: "Text Mining"
author: "Daniel Jiménez M."
date: "`r format(Sys.time(), '%d -%m -%Y')`"
institute: "Universidad Nacional de Colombia"
output: 
  beamer_presentation:
    theme: "Madrid"
    colortheme: "beaver"
    #incremental: true
    slide_level: 2
---

```{r setup, include=FALSE}
knitr::opts_chunk$set(echo = TRUE)
```

## Bibliográfia

* Ingo Feinerer, [**Introduction to the tm Package**](https://cran.r-project.org/web/packages/tm/vignettes/tm.pdf), 2019, CRAN.

* Julia Silge & David Robinson, [**Text Mining with R**](https://www.tidytextmining.com/), 2020, O'Reilly.

* Christopher D. Manning, [**Foundations os Statistical Natuale Lenguaje Processing**](cs.vassar.edu/~cs366/docs/Manning_Schuetze_StatisticalNLP.pdf), 1999, MIT.

* Ted Kwartler, [**Text Mining in Practice with R**](https://www.amazon.com/-/es/Ted-Kwartler/dp/1119282012), 2017, Wiley.


## Requisitos para la clase 

Para esta clase es necesario que tengan instaladas y funcionales las siguientes liberías:

```{r, eval=FALSE}
library(tidyverse) # Manipulación de datos
library(tidytext) # Manipulación de textos
library(tm) #  Procesamiento de mega-data y creación de corpus
library(topicmodels) # Agrupación de textos por tema
library(wordcloud) # Nube de palabras
```



## ¿Qué es el Text Mining?

Es un área de la ciencia de datos que estudia los documentos de naturaleza texto (Datos no estructurados), en el cual se explora su naturaleza, patrones, contenido y sentido.

## ¿Qué es el Text Mining?

Los objetivos del `text mining` son :

* Comprender la naturaleza de los documentos;
* Esta comprensión se basa en patrones estadísticos;
* Con base a los elementos estadísticos se deben encontran patrones no evidentes entre los datos.

## ¿Qué es el Text Mining?

Para poder desarrollar Text Mining hay que comprender que este proceso se divide generalmente en tres capas:

* Análisis de documentos;
* Topic Modelling;
* Machine Learning 

## Análisis de documentos

Para entender un poco esta parte, se desarrollará un ejemplo y sobre el definiremos los pasos que se implementaron para llegar a esta conclusión.

El ejemplo será analizar la canción *Hawai* de Maluma, en el repositorio, en la sección `Bases de Datos`













