---
title: "TensorFlow"
subtitle: "Introducción y Aplicaciones"
author: "Daniel Jiménez M."
date: "`r format(Sys.time(), '%d -%m -%Y')`"
institute: "Universidad Nacional de Colombia"
output: 
  beamer_presentation:
    theme: "Madrid"
    colortheme: "beaver"
    #incremental: true
    slide_level: 2
    latex_engine: xelatex
---

```{r setup, include=FALSE}
knitr::opts_chunk$set(echo = TRUE, warning = FALSE)
```





## ¿Qué es TensorFlow?

### TensorFlow es :

* Una creación de Google Brain;
* Es una libreria del tipo OpenSource;
* Trabaja bajo API;
* Se ejecuta a través de C++
* Un Framework que permite la creación de modelos de Machine Learning y Deep Learning;
* Como Framework funciona  como una biblioteca;
* Su trabajo se basa en la construcción de redes neuronales;

## ¿Qué es TensorFlow?

Tensorflow es popular para el trabajo de :

* NLP: Comprensión de textos;
* RNN (Redes Neuronales recurrentes): Análisis de datos en series temporales, la dimensión del tiempo es importante;
* Visual recognition: Reconocimiento de Imagenes 


## ¿Qué es TensorFlow?


TensorFlow funciona con Tensores que son arrays de multiples dimensiones.

$$
(A*B)+C
$$
Donde :

* A,B,C : son arrays
* {A,B,C}: forman el tensor


## Instalar Tensorflow

Los comandos para instalar y trabajar con `tensorflow` son:

```{r,eval=FALSE, include=TRUE}
install.packages("tensorflow")
library(tensorflow)
tf_config()# Esto es para manejar la configuración
```



## Tensorflow - Flujo de trabajo

Para trabajar con este framework es necesario iniciar la sección de la siguiente manera

```{r, eval=FALSE, message=FALSE}
library(tensorflow)
session=tf$Session()
print(session)
```



## Tensorflow - Flujo de trabajo

Cuando termine de trabajar deberá correr el siguiente comando


```{r, eval=FALSE}
session$close()
```

## Tensorflow - Flujo de trabajo

Este sería un ejemplo de flujo de trabajo

```{r, eval=FALSE}
library(tensorflow) # Se llama a la librería
## Crear la sección de trabajo
seccion<-tf$Session()
## Creamos una constante de prueba - esto se hace para practicar
Hola_mundo<-tf$constant('Hola Mundo!!!')
## Se corre el trabajo hecho
print(seccion$run(Hola_mundo))
## Se finaliza el proceso
seccion$close()
```

```{r, echo=FALSE}
print('Hola Mundo!!!')
```

## Sintaxis 

```{r, eval=FALSE}
library(tensorflow)
a<-tf$constant(20)
print(a)
```

## Sintaxis 

Para crear variables se trabaja con el siguiente comando

```{r, eval=FALSE}
matriz<-tf$Variable(tf$zeros(shape(4,3)))
print(matriz)
```

## Sintaxis

```{r, eval=FALSE}
a <- tf$constant(5, name ="NumAdults")
b <- tf$constant(6, name ="NumChildren")
c <- tf$add(a,b)
print(session$run(c))
```

