---
title: "Tutoria # 2 NLP"
output: github_document
---

```{r setup, include=FALSE}
knitr::opts_chunk$set(echo = TRUE)
```

## ¿Cómo gestionar proyectos con datos?

* Anotación especial: un chunk se abre bajo la combinación de control + alt + i

```{r, warning=FALSE,message=FALSE}
library(tidyverse)
library(skimr)
```

## Cargar una base de datos

```{r}
iris
```
## Conocer la naturaleza de los datos
 
```{r}
iris%>%
  glimpse() 
```


```{r}
glimpse(iris)
```

## Comprender una base de datos

1) La base de datos esta completa ?

```{r}
iris%>%
  skim() # con esta función se logro entender la naturaleza de los datos.
```


2) Análisis Exploratorio de datos 


```{r}
cor(iris[,-5])
```


¿Cómo es la relación del largo del sepalo con respecto al largo del petalo?

```{r}
iris%>%
  ggplot(aes(Sepal.Length ,Petal.Length,color=Species))+ # este comando se uiliza para diseñar las gráficas
  geom_point()+ # hacer gráfico de puntos 
  geom_smooth() + # mostrar tendencia 
  labs(title = "Relacióne entre Sepalo y Petalo")
```

## Funciones Lógicas

```{r}
for (i in iris$Species){
  print(i)
}
```



```{r}
for (i in iris){
  i = mean(iris$Sepal.Length)
  print(i)
}
```

## Crear Funciones

Las funciones se crean con el comando `function`
```{r}
trae_promedio<-function(especie){
  iris%>%
    filter(Species==especie)%>%
    group_by(Species)%>%
    summarize(Promedio=mean(Sepal.Length))
}
```

```{r}
iris%>%
  count(Species,sort = TRUE)
```


```{r}
trae_promedio('virginica')
```


## Como mejorar la función 


```{r}
trae_media<-function(especie){
  iris%>%
    filter(Species==especie)%>%
    ggplot(aes(Sepal.Length,Petal.Length))+
    geom_point()+
    geom_smooth()
}
```



```{r}
trae_media('virginica')
```

## Análisis con for 

Un for es un loop, uina condición 

```{r}

a<-1:10
b<-1:10

res<-numeric(length = length(a))

for(i in seq_along(a)){
  res[i]<-a[i] + b[i]
}   

res
```




# For en iris

Cuando quiero
utilizar
tíldes en R, debo hacer un cambio en el formato de escritura y colocarlo como utf-8 (español)


```{r}
Sepalo<-iris$Sepal.Length
Petalo<-iris$Petal.Length
proporcion<-numeric(length = length(Sepalo))

for(i in seq_along(Sepalo)){
  proporcion[i]<-round((Sepalo[i]/Petalo[i])*100,2)
}
proporcion
```



## Else 

Else se ejecuta cuando existe otra alternativa a una cadena de sentencias 


```{r}
x<-2
if(x>3){
  print("Es mayor a tres")
} else {
  print("Es menor a tres")
}
```

```{r}
x<-1:10
for(i in x){
  if(i>5){
    print(paste0(i," Es mayor a 5"))
  }else{
    print(paste0(i," Es menor a 5"))
  }
}
```

